臺灣高雄地方法院民事判決　　　　　　　95年度家訴字第21號
原　　　告　丙○○○○○○○○.
被　　　告　甲○○
訴訟代理人　乙○○
上當事人間請求給付扶養費事件，本院於民國96年8 月28日言詞
辯論終結，判決如下：
      主  文
被告應自民國96年5 月1 日起至民國106 年4 月30日止，按月於
每月1 日給付原告新台幣伍仟元。
原告其餘之訴駁回。
訴訟費用由被告負擔3分之1，餘由原告負擔。
本判決第1 項，原告於新台幣壹萬玖仟陸佰陸拾陸元之範圍內得
假執行。
      事實及理由
一、本件被告經合法通知，未於言詞辯論期日到場，核無民事訴
    訟法第386 條各款所列情形，爰依原告聲請，由其一造辯論
    而為判決。
二、原告起訴時之聲明為「被告應自本判決確定之日起至原告壽
    終正寢之日止，按月於每月5 日給付原告新台幣（下同）2
    萬元」，嗣於民國（下同）95年10月19日變更訴之聲明為「
    被告自判決確定之日起至兩造婚姻關係消滅之日止，按月給
    付原告1 萬元」，嗣又於96年5 月9 日變更為「被告應自96
    年5 月1 日起至106 年4 月30日止，按月於每月1 日給付原
    告15000 元」。原告上開訴之聲明之變更，與民事訴訟法第
    255 條第1 項第3 款、第7 款之規定核無不合，應予准許。
三、原告起訴主張：兩造為夫妻關係，被告為退伍老兵，每半年
    支領軍中薪俸約新台幣20000 萬元，然卻吝於給付原告維持
    家庭生活費用開銷及必備之生活費用、扶養費用，甚且搬離
    兩造住所，改與前妻所生之子女同住，並將住所之所有權門
    牌號碼高雄縣鳳山市○○街125 號3 樓之房屋所有權移轉登
    記予被告之子乙○○，並進而不支付水電瓦斯費，致原告無
    法再在該址居住，而借住朋友處所。被告甚且提起離婚訴訟
    ，遭法院判決駁回確定（94年度婚字第864 號），絲毫不顧
    夫妻情分，更不感恩原告之前對之日常生活起居之照顧。原
    告因身罹疾病（左側饒骨遠端骨折、內耳前庭功能障礙、慢
    性B 型肝炎），無法工作，又無財產，生活無法維持，此有
    聖若瑟醫院診斷證明書、93年度第2 期國軍退除役官兵俸金
    發放通知單、戶籍謄本2 份、電力公司終止契約通知書、建
    物登記謄本、土地謄本、鳳山濟世中醫診所診斷證明書、國
    防醫學院三軍總醫院附設民眾診療服務處診斷證明書、陳文
    星耳鼻喉科診所診斷證明書、瑞生醫院診斷證明書、法人天
    主教聖功醫院診斷明書等證據可證。爰依夫妻負扶養義務之
    法律規定即民法第1116條之1 （起訴狀誤載為1114條）、第
    1119條之規定，請求判決被告應自96年5 月1 日起至106 年
    4 月30日止，按月於每月1 日給付原告15000 元。
四、被告辯稱：被告年紀70多歲，不能工作，身體狀況比原告還
    不好，需要子女照顧，最近住院治療膀胱癌手術才剛出院，
    此有被告長庚紀念醫院診斷證明書、膀胱腫瘤泌尿內視鏡手
    術同意書各1份為證，原告之請求，為無理由，應予駁回。
五、法院之判斷：
（一）按夫妻互負扶養之義務，其負扶養義務之順序與直系血親
      卑親屬同，其受扶養權利之順序與直系血親尊親屬同」、
      「左列親屬互負扶養之義務：一、直系血親相互間。」民
      法第1116條之1 、第1114條第1 款分別定有明文。又按「
      負扶養義務者有數人時，應依左列順序定其履行義務之人
      ：一、直系血親卑親屬。... 負扶養義務者有數人，而其
      親等同一時，應各依其經濟能力，分擔義務」、「受扶養
      權利者，以不能維持生活而無謀生能力者為限。前項無謀
      生能力之限制，於直系血親尊親屬不適用之」、「扶養之
      程度，應按受扶養權利者之需要，與負扶養義務者之經濟
      能力及身分定之」，民法第1115條第１項第１款、3 項、
      第1117條及第1119條亦分別定有明文。又「因負擔扶養義
      務而不能維持自己生活者，免除其義務。但受扶養權利者
      為直系血親尊親屬或配偶時，減輕其義務」，民法第1118
      條亦定有明文，合先敘明。
（二）經查，原告主張兩造為夫妻關係，且被告另案向本院提起
      之離婚訴訟，已經本院駁回確定等事實，業據原告提出戶
      籍謄本2 份為證，且經本院調閱本院94年度婚字第864 號
      卷宗無訛，堪信屬實。又原告另主張其於91年4 月間因左
      橈骨骨折，住院4 天醫治，於95年7 月間因上疾引發活動
      不自如、疼痛、須持續復健之後遺症及於95年9 月25日摘
      除右上背皮下腫瘤，住院4 天、醫囑須修養2 周、並於96
      年3 月14日罹患內耳前聽功能障礙（眩暈症）、96年7 月
      23 日 經醫師診斷罹有慢性B 型肝炎等事實，固據提出聖
      若瑟醫院診斷證明書、鳳山濟世中醫診所診斷證明書國防
      醫學院三軍總醫院附設民眾診療服務處診斷證明書、陳文
      星耳鼻喉科診所診斷證明書、瑞生醫院（原聖若瑟醫院）
      診斷證明書、財團法人天主教聖功醫院診斷明書各1 份為
      證，經核屬實無訛，惟原告上開病情雖先後引起身體不適
      ，但均非重大難治之惡疾，且未致原告身體喪失行動能力
      ，此外原告係41年5 月21日出生，年僅55歲，尚屬中壯年
      之後期，尚有相當之體力應付一般稍不耗體力之工作，應
      認尚有謀生能力，原告主張被告無謀生能力一節，不足採
      信。又查，原告雖尚有謀生能力，但原告自83年9 月1 日
      自投勞保之台灣史普瑞電子股份有限公司退出勞保後，即
      未再受僱公家或個人企業，且迄今無財產或個人薪資、資
      本所得，此有本院依職權調閱原告之勞工保險被保險人投
      保資料表、原告稅務電子閘門財產所得調件明細表各1 份
      在卷可證，且原告因未支付水電瓦斯費而被迫遷出兩造住
      處即牌號碼高雄縣鳳山市○○街125 號3 樓之房屋，亦據
      提出電力公司終止契約通知書1 份為證，對此被告未到庭
      爭執，亦未提出書狀作何聲明或陳述，本院斟酌全辯論意
      旨及調查證據之結果，認原告主張其現階段無法維持生活
      之事實，堪信屬實。
（三）又查，原告於婚姻關係期間，自96年5 月1 日起無法維持
      生活，已如前述，依上開民法第1116條之1 之規定，被告
      應負撫養原告之義務。又被告雖辯稱其因罹患膀胱癌，且
      已70多歲，無工作能力，亦無資力扶養原告，並提出長庚
      紀念醫院診斷證明書、膀胱腫瘤泌尿內視鏡手術同意書各
      1 份為證，惟查，被告主張被告於20年7 月5 日出生，係
      屬76歲高齡、罹癌，無工作能力及名下門牌號碼高雄縣鳳
      山市○○街125 號3 樓之房屋所有權已移轉登記予其子乙
      ○○，現名下已無資產之等事實，雖有上開被告提出之診
      斷證明書、原告提出之戶籍謄本、土地、建物謄本、高雄
      縣政府稅捐稽徵處土地增值稅核覆通知書等資料各１份為
      證，並經本院依職權調閱被告財產資料，查知被告確已無
      資產，此有稅務電子閘門財產所得調件明細表１份卷可稽
      ，被告主張之事實，固堪信為真實，惟被告係退伍軍人，
      每半年（1 、7 月）享有退休俸1793 58 元及主食代金55
      80元、年終慰問金44840 元之收入，此有本院依職權函查
      之國軍薪俸資料管制處96年6 月1 日世有字第0960000751
      號覆函1 份可證，並有原告提出之93年度第2期 國軍退除
      役官兵俸金發放（被告）通知單1 份附卷可稽，足認被告
      尚有足以維持生活之收入，且「因負擔扶養義務而不能維
      持自己生活者，免除其義務。但受扶養權利者為直系血親
      尊親屬或配偶時，減輕其義務。」，民法第1118條定有明
      文，是以被告辯稱其對原告無扶養義務云云不足採信。
（四）又查，被告對原告雖有扶養義務，但原告另有一女張勻宸
      係69年12月23日出生，已成年有工作能力，業據其自承在
      卷，是以依民法第1114條第1 款之規定，該名子女對原告
      負扶養義務，並依民法第1115條第1 項第1 款、第3 項、
      第1116條之1 之規定，與被告2 人對原告同負扶養義務，
      且各依其經濟能力，負撫養之義務。本院審酌張勻宸69年
      12月23日出生，年輕、健康，有工作能力，而被告為高齡
      之退伍老兵，無工作能力、罹癌，健康情形不佳，但有固
      定收入，現為子女扶養中等情狀，認為張勻宸扶養原告之
      能力優於被告，2 人負擔扶養義務之比例，應以被告負3
      分之1 ，張勻宸負3 分之2 為宜。
（五）按「扶養之程度，應按受扶養權利者之需要，與負扶養義
      務者之經濟能力及身分定之」，民法第1119條定有明文。
      本院審酌上述張勻宸及被告之經濟能力，原告之生活需求
      ，身體狀況短期間內尚須休養等情況，並參酌行政院主計
　　　處94年臺灣地區家庭收支調查報告資料之高雄市平均每戶
　　　家庭支出，平均每戶每年713114元，每戶3.3 人，每人
　　　平均每月消費支出17845 元等情，認原告每月每月所需扶
  　　養費用約為15000 元為適當，而原告之扶養費用應由扶養
  　  義務人張勻宸及被告依2 ：1 之比例分擔，已如前述，故
      被告應負擔原告每月撫養費用為5000元，從而原告依民法
      第1116條之1 之規定，請求被告自96年5 月1 日起至106
      年4 月30日止，按月於每月1 日給付原告5000元，為有理
      由，應予准許，逾此部分之請求，為無理由，應予駁回。
六、依職權宣告假執行部分：
    按命履行扶養義務之判決，應依職權宣告假執行，但以起訴
    前最近６個月份及訴訟中履行期已到者為限，民事訴訟法第
    389 條第1 項第2 款定有明文。本件原告係於95年1 月19日
    起訴，但因原告變更請求自96年5 月1 日起算，給付扶養費
    ，故自該月份至本案言詞辯論終結日96年8 月28日止已到期
    之3 個月又28日期間之扶養費用19666 元（即5000乘3 個月
    + 《5 000 除以30日再乘以28日》），應依職權宣告假執行
    。
七、據上論結，本件原告之訴為一部有理由、一部無理由，依民
    事訴訟法第385 條第1 項前段、第79條但書、第389 條第1
    項第2 款，判決如主文。
中　　華　　民　　國　　96　　年　　9 　　月　　18　　日
                  家事法庭法　官　吳文婷
上為正本係照原本作成。
如不服本判決，應於送達後20日內，向本院提出上訴狀並表明上
訴理由，如於本送達前提起上訴者，應於判決送達後10日內補提
上訴理由書（須附繕本）。
中　　華　　民　　國　　96　　年　　9 　　月　　18　　日
                          書記官　黃進遠
